臺灣高雄地方法院刑事判決　　　　　　　　　　　　九十三年度簡上字第一三號
　　上　訴　人
　　即　被　告　丁○○
　　選任辯護人　鄭國安律師
　　　　　　　　吳麗珠律師
　　　　　　　　陳炳彰律師
右列上訴人因誣告案件，不服本院高雄簡易庭九十二年度簡字第五二二一號中華民國
九十二年十二月三十一日第一審判決（聲請簡易判決處刑案號：九十一年度偵字第一
九二四七號），提起上訴，本院判決如左：
    主  文
上訴駁回。
    事  實
一、丁○○明知發票人為味津茶行丁○○、付款人為臺灣銀行岡山分行、帳號○四一
    三七九號、支票號碼ＡＭ0000000號、票載發票日民國九十一年五月十七
    日、面額新台幣（下同）十萬元之支票一紙並未遭竊，竟於九十一年五月十七日
    以該紙支票在高雄縣路竹鄉○○路三十四號其住處被竊為由，向臺灣銀行岡山分
    行辦理票據掛失止付，並填具票據掛失止付通知書及遺失票據申報書，未指定犯
    人而向該管司法警察機關誣告不特定人犯竊盜罪，請求協助偵查。嗣於九十一年
    四月中旬某日，戊○○將上開支票持向甲○○借款十萬元，再由甲○○於九十一
    年五月十七日將上開支票向高雄縣路竹鄉農會提示付款遭退票，致甲○○遭認為
    涉有竊盜罪嫌而接受偵查後，始查知上情。
二、案經高雄縣政府警察局湖內分局報告臺灣高雄地方法院檢察署檢察官聲請簡易判
    決處刑。
    理  由
一、訊據上訴人即被告丁○○固坦承發票人味津茶行丁○○、付款人臺灣銀行岡山分
    行、帳號○四一三七九號、支票號碼ＡＭ0000000號之支票為其所有，且
    於九十一年五月十七日以該紙支票在高雄縣路竹鄉○○路三十四號其住處被竊為
    由，向臺灣銀行岡山分行辦理票據掛失止付，並填具票據掛失止付通知書及遺失
    票據申報書，請求該管司法警察機關協助偵查竊盜之嫌疑人之事實，惟矢口否認
    有何誣告之犯行，辯稱：伊整本支票放在機車置物箱內不見了，裡面還有七張支
    票也跟著遺失，伊知道是被人家拿走的，但是誰拿的伊不知道，甲○○所持有之
    支票如何來的伊不知道，與甲○○並無生意往來，且支票上發票人的印鑑並非伊
    支票帳戶之印鑑章，該紙支票係遭人所竊，伊並沒有謊報失竊云云。然查，被告
    於九十一年五月十七日以上開支票在高雄縣路竹鄉○○路三十四號其住處被竊為
    由，向臺灣銀行岡山分行辦理票據掛失止付，並填具票據掛失止付通知書及遺失
    票據申報書，請求該管司法警察機關協助偵查之事實，有高雄市票據交換所九十
    一年五月二十四日高市票交業乙字第一○四四號函附之支票、退票理由單、遺失
    票據申報書、掛失止付票據提示人資料查報表各一紙在卷可憑（見警卷第七頁至
    第十一頁），且甲○○於警詢、偵查中供稱：該紙支票係戊○○於九十一年四月
    中旬在高雄縣湖內鄉○○路一○五巷六弄五號伊所開設之便利商店，向伊週轉現
    金十萬元，後來伊將支票存入帳戶時，丁○○有打電話告訴伊這張支票要報遺失
    ，伊再打電話給戊○○，戊○○說這張支票是親自向丁○○借的等語（見警卷第
    一頁背面、偵查卷第二十九頁背面）。又被告丁○○於九十一年八月二十二日警
    詢時供稱：「（問：被竊之ＡＭ0000000號支票前一張ＡＭ000000
    0號支票係於何時開立使用？）答：我現在手邊沒資料，須要找到支票票頭才了
    解。」等語（見警詢卷第六頁），然其於本院調查時卻供稱：伊整本支票放在機
    車置物箱內不見了，裡面還有七張支票也跟著遺失等語（見本院卷第四十一頁）
    ，被告前後之供述已有不符，且被告果真係遭竊整本支票且內含七張空白支票，
    衡情其於警詢時應一併將所失竊之七張支票告知員警請求偵辦，豈有於警詢時尚
    不知支票號碼ＡＭ0000000號之支票亦已遭竊之事實。又參以支票乃高度
    流通性之有價證券，一旦簽名於票據之上，即應依支票所載之文義負責，而支票
    之債信更會影響個人債信之良窳，是一般人對於支票之使用均極為謹慎小心，對
    其已簽發或持有支票之流向，更無不知之可能，否則其如何依據票載之文義負責
    ，被告既稱內含七張空白支票之整本支票於九十一年五月初發現遭竊（見本院卷
    第一五一頁），則被告理應儘速報警究辦以防止支票之不當流通，豈有遲至九十
    一年五月十七日甲○○提示該紙支票後始至臺灣銀行岡山分行辦理票據掛失止付
    該紙支票之理，且未就其餘六張支票一併辦理票據掛失止付，亦與常情有違。再
    觀諸支票號碼ＡＭ0000000號、票載發票日九十一年八月十七日、面額一
    萬五千元之支票及支票號碼ＡＭ0000000號、票載發票日九十一年八月六
    日、面額六千四百七十一元之支票（見本院卷第八十五頁、第九十一頁，按上述
    二張支票與本件被告謊報失竊之支票係屬同一本支票簿），據被告於本院審理時
    供稱：分別係於九十一年七月間及九十一年八月六日當日簽發的等語（見本院卷
    第一五四頁、第一五五頁），而被告於本院審理時復供稱：伊平常開票時，不會
    一張一張將支票與票頭分開等語（見本院卷第一五七頁），則被告豈有於九十一
    年五月初遭竊整本支票後，仍於九十一年七月間及九十一年八月六日簽發上開支
    票之理，是被告辯稱支票係遭竊乙節，即非無疑。且戊○○所持向甲○○借款之
    該紙支票若確係其竊取而來，則戊○○理應極盡所能掩飾其犯行而將該紙支票交
    付予與其不相熟識之人，以避免循線追查而暴露自己身分，焉有將該紙支票轉讓
    予與其熟識之甲○○而為警追查之理。另被告雖聲請傳喚證人即臺灣銀行岡山分
    行行員丙○○及證人即高雄縣政府警察局湖內分局路竹分駐所警員林銘宏以分別
    證明被告曾事先以口頭向證人丙○○詢問掛失止付支票之事及遺失支票後曾口頭
    向路竹分駐所申報遺失等情，然證人丙○○於本院審理時到庭證稱：並不記得丁○○有向伊詢問支票遺失的事等語（見本院卷第一一一頁），而證人林銘宏於本
    院審理時到庭證述：被告有提過伊支票遺失的事，確切日期伊不記得，大概是去
    年（即九十二年）ＳＡＲＳ期間，被告只說遺失，沒有說被偷等語（見本院卷第
    一四四頁、第一四六頁），是證人丙○○與林銘宏所述，均無法確切證明被告所
    辯之事項，自均不足作為有利於被告之認定。綜上所述，被告前開所辯，顯係卸
    責之詞，不足採信。本件事證明確，被告犯行洵堪認定。
二、核被告丁○○所為，係犯刑法第一百七十一條第一項之未指定犯人誣告罪。原審
    因而適用刑法第一百七十一條第一項、第四十一條第一項前段，罰金罰鍰提高標
    準條例第一條前段、第二條之規定，並審酌被告為本件犯行（贅載規避台灣大哥
    大電信股份有限公司之電信費用），惡性非輕，對被害人為阻止其簽發之支票經
    執票人提示付款，而犯本件誣告犯行，犯後未坦承犯行，態度尚非良好等一切情
    狀，量處拘役五十日，並諭知易科罰金之折算標準，其認事用法，均無不合，量
    刑亦屬適當，被告提起上訴，指摘原判決不當，為無理由，應予駁回。
據上論斷，應依刑事訴訟法第四百五十五條之一第三項、第三百六十八條，判決如主
文。
本案經檢察官乙○○到庭執行職務。
中      華      民      國    九十三    年      六      月      八      日
                              臺灣高雄地方法院刑事第三庭
                                        審判長法  官    黃仁松
                                              法  官    陳威龍
                                              法  官    陳玉聰
右正本證明與原本無異。
不得上訴。
                                              書記官    鄭淑臻
中      華      民      國    九十三    年      六      月       九     日
附錄本判決論罪科刑法條全文：
刑法第一百七十一條第一項
未指定犯人，而向該管公務員誣告犯罪者，處一年以下有期徒刑、拘役或三百元以下
罰金。
